臺灣高等法院刑事判決　　　　　　　　　　　　 九十年度上訴字第三六三四號
　　上　訴　人　臺灣板橋地方法院檢察署檢察官
　　被　　　告　丙○○
　　　　　　　　丁○○
　　　　　　　　戊○○
　　　　　　　　庚○○
　　　　　　　　己○○
　　　　　　　　乙○○
右上訴人因被告等妨害自由等案件，不服台灣板橋地方法院八十九年度訴字第一九三
七號，中華民國九十年九月十三日第一審判決（起訴案號：台灣板橋地方法院檢察署
八十九年度偵字第四０八二號），提起上訴，本院判決如左：
    主  文
原判決撤銷。
丙○○共同以非法方法，剝奪人之行動自由，累犯，處拘役伍拾日，如易科罰金以
佰元折算一日。
丁○○共同以非法方法，剝奪人之行動自由，處拘役肆拾伍日，如易科罰金以佰元
折算一日。
戊○○共同以非法方法，剝奪人之行動自由，累犯，處拘役肆拾伍日，如易科罰金以
佰元折算一日。
庚○○共同以非法方法，剝奪人之行動自由，累犯，處拘役肆拾伍日，如易科罰金以
佰元折算一日。
己○○共同以非法方法，剝奪人之行動自由，處拘役肆拾日，如易科罰金以佰元折
算一日。
乙○○共同以非法方法，剝奪人之行動自由，處拘役伍拾日，如易科罰金以佰元折
算一日。
    事  實
一、丙○○前曾因竊盜案件，經本院判處有刑徒刑八月，於民國（下同）八十八年九
    月三十日執行完畢；戊○○前曾因強盜案件，經原審法院判處有刑徒刑年二月
    ，於八十七年五月五日執行完畢；庚○○曾因贓物案件，經原審法院判處有期徒
    刑三月，於八十九年一月二十五日執行完畢。丁○○曾因竊盜罪，經本院判處有
    期徒刑肆月，於八十九年七月二十一日執行完畢（不構成累犯），丙○○、戊○○、庚○○、丁○○、乙○○、己○○、辛○○均係緬甸華僑，丙○○、丁○○
    於八十九年初，因需人頭報稅，要求辛○○幫忙，辛○○即以自己身分證支應，
    丙○○、丁○○應允支付新台幣（下同）二千五百元作為酬庸，事後丙○○、丁○○僅支付一千元，引起辛○○不滿，於八十九年二月七日（起訴書誤載為二月
    九日）十七時許，在台北縣中和市○○街興南夜市內，與丙○○、丁○○理論，
    因辛○○尚積欠丁○○四千元，雙方不能達成共識，乙○○見辛○○口氣不佳，
    竟基於傷害之犯意，徒手毆打辛○○，致辛○○受有舌頭遭牙齒咬破、頭部多處
    瘀腫等之傷害後，丙○○、丁○○、乙○○、戊○○、庚○○、己○○復基於剝
    奪他人行動自由之犯意聯絡與行為分擔，攔下不明車號計程車，共同將辛○○強
    拉上計程車，由丙○○、乙○○於後座看守辛○○，丁○○坐於前座，以此方式
    剝奪辛○○之行動自由，於車內乙○○單獨向辛○○恐嚇稱：「將押至山上殺你
    ，只要有錢就要返還積欠丁○○之四千元，否則就會對你不利」等語，致生危害
    於辛○○生命、身體之安全，戊○○、庚○○、己○○則分乘不明車號機車尾隨
    在後，均行至台北縣永和市（起訴書誤載為中和市）中正橋某停車場下車理論，
    後因該處停車場管理員甲○○發現有異，報警處理，丙○○、丁○○、乙○○、
    戊○○、庚○○、己○○即各別逃逸。辛○○復於八十九年二月十四日二十時許
    ，在台北縣中和市○○街九十八號前，交付一千元予丁○○時，丙○○、丁○○
    、戊○○竟基於共同之犯意聯絡，由戊○○向辛○○恐嚇稱：「若於八十九年二
    月十六日未交付三千元，要你小心點」等語，致生危害於辛○○生命、身體之安
    全；嗣於八十九年二月十六日二十三時二十分許，在上址辛○○交付一千元及鳥
    蛋圖鑑一本予丁○○時，為辛○○報警查獲，並於丁○○身上起獲一千元及鳥蛋
    圖鑑一本後，始查知上情。
二、案經台北縣警察局板橋分局報請板橋地方法院檢察署檢察官偵查起訴。
    理  由
一、訊據被告丁○○、乙○○固不否認於八十九年二月七日十七時許，在台北縣中和
    市○○街興南夜市內，因被害人辛○○尚積欠丁○○四千元一事與辛○○爭執，
    且嗣後其等與被告丙○○、被害人辛○○共四人共同乘坐一輛計程車至永和市中
    正橋某停車場等情，惟被告等均矢口否認有何前開事實欄所載之傷害及剝奪人之
    行動自由犯行，被告丁○○辯稱：當天我與辛○○爭吵，辛○○說要還我錢，所
    以坐計程車回去拿錢，因為司機不知道路，所以才開到中正橋某停車場，並沒有
    恐嚇他；被告丙○○辯稱：我沒有打辛○○，也沒有恐嚇他，上車是他自願的；
    被告乙○○辯稱：當天丁○○與辛○○吵架，我只是勸架，將他們拉開，我沒有
    打辛○○，也沒有在車上對辛○○恐嚇，我當時會上計程車是因為辛○○要還錢
    ，所以我跟他們去拿；被告戊○○辯稱：根本不知道他們打架的事，也沒有參與
    任何傷害、妨害自由、恐嚇之犯行云云，惟查：
  (一)丙○○、丁○○於八十九年初，向辛○○借用人頭報稅，並以二千五百元作為報
    酬，事後丙○○、丁○○僅支付一千元，辛○○便於八十九年二月七日十七時許
    至台北縣中和市○○街興南夜市內與丙○○、丁○○理論，嗣因辛○○尚積欠丁○○四千元而再起爭執等情，業據被害人辛○○、被告丙○○、丁○○、乙○○
    於偵查中陳述甚明。被告乙○○於原審中自承：辛○○當天嘴角受傷是我打的，
    當時辛○○和丁○○在吵架，我去夜市買東西碰到，就叫他們不要吵了，不好看
    ，結果辛○○就用力推我一把，說干我屁事，用拳頭打我，我跟他抱在一起互相
    打起來，很多人在圍觀．．．（詳原審卷第二四一、二四二、二七四頁）。被告
    丁○○於警訊、偵查、原審及本院調查中，被告丙○○、戊○○、庚○○、己○○於偵查中均供稱當天在夜市是乙○○打辛○○的（原審卷第二四一頁，偵查卷
    第十一頁背面、五十一頁）等語，被害人亦於警訊中陳述其遭人毆打而受有傷害
    等情（詳偵查卷第七頁），顯見被告乙○○確係於八十九年二月七日傍晚於興南
    夜市徒手毆打被害人辛○○，致辛○○受有舌頭遭牙齒咬破、頭部多處瘀腫等之
    傷害，雖被害人並未提出驗傷證明書，惟證人甲○○（中正橋停車場管理員）於
    原審證稱在停車場並未見到被告等毆打辛○○，但已看到辛○○嘴角有受傷、流
    血等語（詳原審卷第二三九、二四０頁），則辛○○於興南夜市遭被告乙○○毆
    打時確受有上述傷害甚明。被告乙○○嗣於本院調查中辯稱並未打辛○○云云，
    為卸責之詞，不可採信，被告乙○○此部分傷害犯行，洵可認定。
  (二)被告丙○○、丁○○、乙○○、戊○○、庚○○、己○○等人於被告乙○○毆打
    被害人辛○○後攔下不明車號之計程車，共同將辛○○強拉上計程車，由丙○○
    、乙○○於後座看守辛○○，丁○○坐於前座，由乙○○向辛○○恐嚇稱：「將
    押至山上殺你，只要有錢就要返還積欠丁○○之四千元，否則就會對你不利」等
    語，而戊○○、庚○○、己○○則分乘不明車號機車尾隨在後，共同至中正橋某
    停車場理論等情，業據被害人辛○○於警訊中陳述甚詳。被告丁○○、丙○○就
    搭乘計程車前往中正橋停車場及其等在計程車上之位置等節，經核均與被害人辛○○所言相符（詳偵查卷第七十五頁，原審卷第一七七頁）。證人甲○○於原審
    審理中結證稱：我是永和市公所中正橋停車場收費員，在八十九年二月間，確實
    日期我不知道，有一部計程車開到停車場的出口，要從出口進入，為柵欄擋住，
    就停在出口處，我看很反常就走近查看，車內有一人喊救命，左側的後車門打開
    ，車上下來一人跟我說明（按即乙○○），辛○○偷他們的錶，還拿錶給我看，
    是金色的，我當時覺得奇怪，因為我當過義警十幾年，哪有小偷喊救命的，在該
    人跟我解釋的時候，其他的人以及辛○○都陸續下車，當時我看到辛○○嘴角有
    受傷、流血，除司機、辛○○外，其他人就跑掉了，本來計程車司機說要開走，
    我說我已經抄下你的車號了，制止車輛離開，報警處理。另外在四、五十公尺外
    ，有一部機車，二人共乘，停在那邊觀看，應該也是同夥的，在他們離開時，機
    車也離開了，我有請辛○○到我崗亭休息，他說他們要載他到河邊殺了他等語（
    詳原審卷第二四０頁），經核均與被害人辛○○所述情節相符，顯見被告乙○○
    、丁○○、丙○○三人確有恐嚇及被告全體有妨害自由犯行，雖證人甲○○供稱
    僅見到二人共乘之一部機車，與被害人所陳被告庚○○、戊○○、己○○三人乘
    機車尾隨等情不符，然當時係晚上六時左右，天色昏暗，未能細看確實之機車數
    及人數，當屬常情，且證人甲○○稱有機車尾隨之情與被害人辛○○所陳相符，
    自以被害人所供為真。又證人甲○○證稱當時被告等並沒有毆打辛○○等語（詳
    原審卷第二百四十頁），與被告等稱在停車場並未毆打被害人等語相符，則證人
    甲○○稱看到被害人嘴角有受傷、流血等情，應係被害人遭被告乙○○在興南夜
    市毆打所致（有如上述），附此敘明。被告乙○○、丁○○、丙○○均辯稱並無
    對辛○○恐嚇及被告六人辯稱無強押其上計程車並控制其行動云云，顯與事實不
    符，被告丁○○、丙○○、乙○○此部分恐嚇及被告六人妨害自由犯行，洵可認
    定。
  (三)辛○○於八十九年二月十四日二十時許，在台北縣中和市○○街九十八號前，交
    付一千元予丁○○時，丙○○、丁○○、戊○○為使辛○○返還餘款，由戊○○
    向辛○○恐嚇稱：「若於八十九年二月十六日未交付三千元，要你小心點」等情
    ，除據被害人辛○○於警訊中陳述明確外，被告丁○○供稱：八十九年二月十四
    日那時是我親自收下那一千元，是辛○○要歸還我的，當時辛○○稱於八十九年
    二月十六日要再還我三千元（詳偵查卷第十二頁），被告戊○○供稱：於八十九
    年二月十四日二十時許在台北縣中和市○○街九十八號前交一千元給丁○○（詳
    偵查卷第十九頁背面），被告丁○○、丙○○、戊○○雖辯稱並無恐嚇等情，惟
    綜合上開情節，被害人確係遭被告等恐嚇，且被害人辛○○於八十九年二月十六
   日二十三時二十分許，確於興南夜市交付一千元及鳥蛋圖鑑一本予丁○○等情，
    此有贓物認領保管單一紙在卷可稽，顯見被害人所言為真。被告丁○○、丙○○
    、戊○○所辯，尚難採信，被告丁○○、丙○○、戊○○此部分恐嚇犯行，洵可
    認定。
二、核被告乙○○所為係犯刑法第二百七十七條第一項之普通傷害罪、第三百零二條
    第一項之以非法方法剝奪人之行動自由罪及第三百零五條之恐嚇危害安全罪，被
    告丙○○、丁○○、戊○○、庚○○、己○○所為係犯第三百零二條第一項之以
    非法方法剝奪人之行動自由罪，被告丙○○、丁○○、戊○○另犯刑法第三百零
    五條之恐嚇危害安全罪。雖八十九年二月七日十七時許被告等強押被害人辛○○
    於計程車上時，由被告乙○○向被害人恐嚇稱：「將押至山上殺你，只要有錢就
    要返還積欠丁○○之四千元，否則就會對你不利」等語，惟按所謂以非法方法剝
    奪他人行動自由，當包括強暴、脅迫、恐嚇等足以剝奪他人行動自由之情事，被
    告乙○○上述恫嚇告訴人之所為，自屬包含於妨害其自由之同一意念之中，雖合
    於恐嚇危害安全之情形，仍應視為剝奪行動自由之部分行為（最高法院七十四年
    臺上字第三四○四號判例可資參照），不另論罪。又被告乙○○、丙○○、丁○○、戊○○、庚○○、己○○間就八十九年二月七日之非法剝奪他人行動自由犯
    行之實施及被告戊○○、丁○○、丙○○間就八十九年二月十四日之恐嚇危害安
    全犯行之實施，均互有犯意之聯絡及行為之分擔，皆為共同正犯。再被告乙○○
    就傷害、妨害自由、恐嚇三罪間，被告丁○○、丙○○、戊○○就妨害自由、恐
    嚇二罪間，均有方法、結果之牽連關係，各應從一重之妨害自由罪處斷。又被告
    丙○○前曾因竊盜案件，經本院判處有刑徒刑八月，於民國（下同）八十八年九
    月三十日執行完畢；戊○○前曾因強盜案件，經原審法院判處有刑徒刑年二月
    ，於八十七年五月五日執行完畢；庚○○曾因贓物案件，經原審法院判處有期徒
    刑三月，於八十九年一月二十五日執行完畢，此均有本院被告全國前案紀錄表在
    卷可按，其等於五年內再犯有期徒刑以上之本罪，均為累犯，各應依法加重其刑
    。
三、按行為後法律有變更者，適用裁判時之法律。但裁判前之法律有利於行為人者，
    適用最有利於行為人之法律，刑法第二條第一項定有明文。有關刑法第四十一條
    關於易科罰金之規定，業經立法院於九十年一月四日修正通過，並經總統於同年
    月十日明令公布，同年月十二日生效施行。觀諸上開修正後得易科罰金之規定「
    犯最重本刑為五年以下有期徒刑以下之刑之罪，而受六個月以下有期徒刑或拘役
    之宣告，因身體、教育、職業、家庭之關係或其他正當事由，執行顯有困難者，
    得以一元以上三元以下折算一日，易科罰金。但確因不執行所宣告之刑，難收矯
    正之效，或難以維持法秩序者，不在此限。併合處罰之數罪，均有前項情形，其
    應執行之刑逾六月者，亦同」，較修正前同條所定「犯最重本刑為三年以下有期
    徒刑以下之刑之罪，而受六月以有期徒刑或拘役之宣告，因身體、教育、職業、
    或家庭之關係，執行顯有困難者，得以一元以上三元以下折算一日，易科罰金」
    之內容，顯然為有利於被告。是被告等所犯，為最重本刑五年以下有期徒刑以下
    刑之罪，且受拘役之宣告，應有修正後刑法第四十一條第一項規定之適用，先此
    敘明。
四、原審未能詳查，僅以檢察官起訴書就被告等犯罪時間誤載為「八十九年二月九日
    十七時許」，因而認本件證據不足，逕為被告等無罪之諭知，自有未合，檢察官
    上訴，執此指摘原判決不當，為有理由，自應由本院將原判決予以撤銷改判。爰
   審酌被告等之素行狀況、犯罪動機、犯罪情節、目的及犯罪所得等一切情狀，各
    量處被告丙○○、乙○○拘役伍拾日；被告丁○○、戊○○、庚○○各拘役肆拾
    伍日；被告己○○拘役肆拾日。並均諭知易科罰金之折算標準，以參百元折算一
    日，以示懲儆。
五、另公訴意旨認被告丙○○、丁○○、戊○○、庚○○、己○○等與乙○○均基於
    傷害之犯意聯絡與行為分擔，於八十九年二月七日十七時許，在台北縣中和市○○街興南夜市共同出手毆打辛○○；及在台北縣中正橋停車場內由其中四人繼續
    毆打辛○○，而認被告丙○○、丁○○、戊○○、庚○○、己○○等五人及乙○○於中正橋停車場內均涉犯刑法第二百七十七條第一項之普通傷害罪嫌。惟查，
    於八十九年二月七日十七時許，在台北縣中和市○○街興南夜市內，僅被告乙○○毆打辛○○；在台北縣中正橋某停車場內並無人毆打辛○○，均已如前述，此
    外，復查無其他積極證據足資證明被告丙○○、丁○○、己○○、庚○○、戊○○及乙○○於停車場內涉有公訴意旨所指之上開犯行，揆諸上開說明，不能證明
    被告等犯罪，本應為被告等無罪判決之諭知，惟公訴人認此與前揭妨害自由、恐
    嚇之有罪部分，有裁判上一罪之牽連犯關係，爰不另為無罪之諭知。另公訴意旨
    認被告丁○○、己○○、丙○○、戊○○、庚○○涉有二月七日在計程車內之恐
    嚇犯行，惟查庚○○、戊○○、己○○不在車內，不可能有犯意聯絡及行為分擔
    ，而被告丙○○、丁○○並無該項言語，應係乙○○單獨起意所為，被告丁○○
    、己○○、丙○○、戊○○、庚○○，此部分犯行不能證明，因公訴人認此部分
    與有罪部分有牽連犯裁判上一罪關係，故不另為無罪之諭知。
六、被告庚○○、己○○經合法傳喚無正當理由不到庭，爰不待其陳述，逕行判決。
據上論斷，應依刑事訴訟法第三百六十九條第一項前段、第三百六十四條、第二百九
十九條第一項前段、第三百七十一條，刑法第二條第一項前段、第二十八條、第三百
零二條第一項、第二百七十七條第一項、第三百零五條、第五十五條後段、第四十七
條、第四十一條第一項，罰金罰鍰提高標準條例第一條前段、第二條，判決如主文。
本案經檢察官蔡薰慧到庭執行職務。
中    華    民    國    九十一    年      二        月        八        日
                        臺灣高等法院刑事第四庭
                            審判長法  官  蔡  永  昌
                         法  官  徐  昌  錦
                                  法  官  陳  榮  和
右正本證明與原本無異。
如不服本判決應於收受送達後十日內向本院提出上訴書狀，其未敘述上訴之理由者並
得於提起上訴後十日內向本院補提理由書（均須按他造當事人之人數附繕本）。
                                  書記官  劉  麗  芬
中    華    民    國    九十一    年      二        月     十八         日
附錄：本案論罪科刑法條全文
刑法第三百零二條第一項：
私行拘禁或以其他非法方法，剝奪人之行動自由者，處五年以下有期徒刑、拘役或三
百元以下罰金。
